【裁判字號】    99,交聲,510
【裁判日期】    990517
【裁判案由】    聲明異議
【裁判全文】
臺灣高雄地方法院交通事件裁定         99年度交聲字第510號
原處分機關  高雄市政府交通局
法定代理人  王國材
異  議  人
即受處分人  甲○○
上列異議人即受處分人因聲明異議案件，對於高雄市政府交通局
中華民國99年3 月1 日所為之處分（原處分：高市交裁字第裁32
-Z00000000號），聲明異議，本院裁定如下：
    主  文
原處分撤銷。
甲○○不罰。
    理  由
一、異議意旨略以：異議人即受處分人甲○○遭原處分機關以異
    議人於民國97年5 月1 日13時40分許，駕駛車牌號碼8509-
    QM自小客貨車行經國道3 號北上325 公里處，有汽車行駛高
    速公路速度超過規定最高速限（20公里以上未滿40公里）之
    違規行為為由，裁處罰鍰新臺幣（下同）6,000 元，並記違
    規點數1 點，然於上開時、地違規之駕駛人並非受處分人本
    人，應係曾冒用受處分人名義申辦信用卡之謝能雄所為，且
    受處分人未曾收受舉發通知單，故不知有遭人冒名之情事，
    原處分機關裁罰對象顯有錯誤，為此依法聲明異議，請求撤
    銷原處分等語。
二、按汽車行駛高速公路，應依速限標誌指示，高速公路交通管
    制規則第5條第1項前段定有明文。次按，汽車行駛於高速公
    路，不遵使用限制、禁止、行車管制及管理事項之管制規則
    ，而行車速度超過規定之最高速限者，處汽車駕駛人3,000
    元以上6,000元以下罰鍰，並記違規點數1點，道路交通管理
    處罰條例第33條第1項第1款、第63條第1 項第1 款亦有明定。
    再按法院受理有關交通事件，準用刑事訴訟法之規定，同條
    例第89條前段亦有明文，是以本院參諸刑事訴訟法第154 條
    第2 項之意旨，當認交通違規事實亦應依證據認定之，無證
    據不得認定其違規事實。且所謂證據，係指足以認定異議人
    確有違規行為之積極證據而言，該項證據自須適合於違規事
    實之認定，始得採為論斷之依據。苟積極證據不足為不利於
    違規事實之認定時，即應為有利於異議人之認定，合先說明
    。
三、經查：
  (一)原處分機關以異議人於97年5 月1 日13時40分許，駕駛車牌
    號碼8509-QM 號自小客貨車行經國道3 號北上325 公里處，
    有汽車行駛高速公路速度超過規定最高速限（20公里以上未
    滿40公里）之交通違規行為為由，裁處異議人罰鍰6,000 元
    ，並記違規點數1 點等情，業據異議人陳述明確，並有高雄
    市政府交通局高市交裁字第裁32-Z00000000號違反道路交通
    管理事件裁決書、內政部警政署國道公路警察局公警局交字
    第Z00000000 號舉發違反道路交通管理事件通知單各1 紙附
    卷可稽，此部分事實堪予認定。
  (二)又異議人辯稱：於上揭時、地違規之駕駛人並非其本人，應
    係曾冒用其名義申辦信用卡之謝能雄所為，且異議人亦為此
    前往臺灣高雄地方法院檢察署對謝能雄提出偽造文書罪嫌之
    告訴等語。本件異議人辯稱係遭謝能雄冒名乙節，業經其提
    出以謝能雄名義出具之切結書、便條等影本各1 份可參，另
    經本院依職權調閱本院98年度交聲字第1152、1153號卷宗，
    核閱卷內由異議人提出之協議書、授權同意書、台新國際商
    業銀行股份有限公司出具之清償證明、致國泰世華商業銀行
    之切結書、本院高雄簡易庭98年10月8 日開庭通知書，以及
    臺灣高雄地方法院檢察署97年度他字第9474號偽造文書案件
    98年2 月4 日、98年6 月24日之開庭通知書等影本各1 份無
    訛，雖異議人所提出之上開資料僅能證明謝能雄以其名義申
    辦信用卡，致生有民事訴訟糾紛，而無法直接證明異議人於
    上揭時、地亦係遭謝能雄冒名，然上開資料之存在，仍使本
    院無法排除異議人於上揭時、地係遭冒名之可能性。再觀諸
    異議人於本院訊問筆錄上之簽名之字跡，與其於本院所提出
    之書狀以及裁決書之送達證書之簽名字跡均相似，而與本件
    舉發通知單上收受通知聯者簽章欄內「甲○○」簽名之字跡
    顯不相同；佐以車牌號碼8509-QM 自小客貨車之車主登記為
    謝能雄，有公路監理電子閘門車號查詢汽車車籍資料1 紙附
    卷可查，足見異議人辯稱可能係遭謝能雄冒名等語，並非虛
    妄，應可採信。
四、綜上所述，本件異議人以上開情詞置辯，並非不可採信，亦
    有前開事證可佐，是本件既有諸多可疑之處，且查無其他具
    體事證足資證明異議人確有原處分機關所認之違規行為，依
    前開說明，自應為有利於異議人之認定。原處分機關未予詳
    察，對於異議人逕予上開裁罰，即有未合。異議人聲明異議
    ，經核為有理由，應由本院將原處分撤銷，另為異議人不罰
    之裁定，以資救濟。
中    華    民    國    99    年    5     月    17    日
                  刑事第十二庭  法  官  王品惠
以上正本證明與原本無異。
如不服本裁定應於送達後5日內向本院提出抗告狀。
中    華    民    國    99    年    5     月    17    日
                                書記官  李文廣

司法院資訊處製作；財團法人民間司法改革基金會備份。
